臺灣高等法院臺中分院刑事判決　　 96年度上更(一)字第265號
上　訴　人　臺灣臺中地方法院檢察署檢察官
上　訴　人
即　被　告　乙○○
　　　　　　　　　　　樓
　　　　　　　　　　（現在台灣台中監獄台中分監執行中）
選任辯護人　曾慶崇律師
上列上訴人因被告違反毒品危害防制條例案件，不服臺灣臺中地
方法院95年度訴字第1760號中華民國95年12月22日第一審判決（
起訴案號：臺灣臺中地方法院檢察署95年度偵字第9861、9928號
），提起上訴，判決後，由最高法院發回更審，本院判決如下：
    主  文
原判決關於販賣第一級毒品部分撤銷。
乙○○連續販賣第一級毒品，處有期徒刑拾年；扣案如附表二編
號1所示之海洛因貳包（共計淨重玖點貳壹公克，不含包裝袋）
，沒收銷燬之；扣案如附表二編號1所示之包裝袋貳個、如附表
二編號2、3所示之物，均沒收；未扣案如附表一「所得財物」欄
所示販賣第一級毒品海洛因所得之財物共計新台幣貳萬柒仟元，
均沒收，如全部或一部不能沒收時，以其財產抵償之。
    事  實
一、乙○○因見販賣毒品海洛因有利可圖，乃基於販賣第一級毒
    品海洛因之概括犯意，於附表一所示之時間，以其所持有之
    門號0000-000000號之行動電話作為其販毒聯絡工具，俟如
    附表一所示「販賣對象」欄所載之黃如津、陳昱輝、徐震宇
    等欲購買毒品海洛因之人，分別撥打前開門號之行動電話前
    來，而與乙○○約定所購買海洛因之數量及金額後，約定在
    如附表一所示之地點，以每次1包新台幣（下同）1000元或
    5000元之價格，先後販賣第一級毒品海洛因予黃如津、陳昱
    輝、徐震宇多次（販賣海洛因之時間、地點、數量、次數及
    販賣所得，詳如附表一所示），乙○○販賣第一級毒品海洛
    因所得共計2萬7000元（另附表一編號3，徐震宇購買第一級
    毒品海洛因，所欠之款項2000元，尚未取得）。嗣經警於95
    年5月1日18時許，持搜索票在臺中縣豐原市○○里○○路21
    1巷96號8樓乙○○住處查獲，並扣得乙○○所有如附表二、
    三所示之物。
二、案經臺中縣警察局豐原分局報請臺灣臺中地方法院檢察署檢
    察官偵查起訴。
    理  由
一、關於證據能力方面：
  (一)按檢察官職司追訴犯罪，就審判程序之訴訟構造言，檢察官
    係屬與被告對立之當事人一方，偵查中對被告以外之人所為
    之偵查筆錄，或被告以外之人向檢察官所提之書面陳述，性
    質上均屬傳聞證據。在理論上，如未予被告反對詰問、適當
    辯解之機會，一律准其為證據，似有違當事人進行主義之精
    神，對被告之防禦權亦有所妨礙；然而現階段刑事訴訟法規
    定檢察官代表國家偵查犯罪、實施公訴，必須對於被告之犯
    罪事實負舉證之責，依法其有訊問被告、證人及鑑定人之權
    ，證人、鑑定人且須具結，而實務運作時，偵查中檢察官向
    被告以外之人所取得之陳述，原則上均能遵守法律規定，不
    致違法取供，其可信性極高，為兼顧理論與實務，乃於修正
    刑事訴訟法時，增列第159條之1第2項，明定被告以外之人
    （含被害人、證人等）於偵查中向檢察官所為陳述，除顯有
    不可信之情況外，得為證據（最高法院95年度臺上字第1044
    號判決參照）；復按刑事訴訟法第159條之1第2項，明定被
    告以外之人於偵查中向檢察官所為陳述，除顯有不可信之情
    況外，得為證據。所為「不可信之情況」，由法院審酌被告
    以外之人於陳述時之外在環境及情況而為判斷。而被告以外
    之人於偵查時，是否與被告對質，與其陳述時之外在環境並
    無必然之關聯，自不得以偵查中未經被告詰問，逕認該陳述
    無證據能力。至該等陳述與事實是否相符，要屬證據證明力
    之問題，與證據能力之有無，不容混淆（最高法院94年度臺
    上字第7132號判決、95年度臺上字第1585號判決參照）；又
    證人於檢察官偵查中所為之陳述，審酌該陳述作成之客觀條
    件及環境，認其心理狀態健全，並無受到脅迫、利誘或詐欺
    ，自非顯有不可信之情形，依刑事訴訟法第159條之1第2項
    之規定，亦得為證據（最高法院95年度臺上字第934號判決
    參照）。查證人黃如津、陳昱輝、徐震宇等人於檢察官偵查
    中均已具結陳述，且其等於檢察官偵查中為陳述時均針對問
    題應答無誤，顯見其心理狀態健全，亦查無受到脅迫、利誘
    或詐欺之情形，且證人黃如津陳昱輝、徐震宇等人均已於原
    審審理時到庭接受詰問，自非有顯不可信之情形，依上開規
    定及判決意旨，應認證人黃如津、陳昱輝、徐震宇等人於檢
    察官偵查中具結之證述均有證據能力。
  (二)關於證人黃如津、陳昱輝、徐震宇三人於警詢所為之陳述有
    無證據能力部分，查：
  1.按被告以外之人於檢察事務官、司法警察官或司法警察調查
    中所為之陳述，與審判中不符時，其先前之陳述具有較可信
    之特別情況，且為證明犯罪事實存否所必要者，得為證據。
    刑事訴訟法第159條之2定有明文。又該條所謂「具有較可信
    之特別情況」，係指證人於司法警察調查中所為之陳述，與
    審判中不符，而其先前之陳述，從客觀上之環境或條件等情
    況加以觀察，有足以取代審判中交互詰問之可信性保證者而
    言。證人所為之先前陳述，相較於審判中之陳述，是否具有
    更可信之特別情況，應依其陳述時外部之客觀情況；而所謂
    「顯有不可信」、「相對特別可信性」、「絕對特別可信性
    」，係指陳述是否出於供述者之真意、有無違法取供情事之
    信用性而言，故應就偵查或調查筆錄製作之原因、過程及其
    功能等加以觀察其信用性，據以判斷該傳聞證據是否有顯不
    可信或有特別可信之情況而例外具有證據能力，並非對其陳
    述內容之證明力如何加以論斷，二者層次不同，不容混淆（
    最高法院94年度臺上字第629號判決參照）。
  2.證人黃如津、陳昱輝、徐震宇三人於原審審理時所為之證述
    ，就被告有無販賣海洛因給其等之部分，與警詢所供並非一
    致（詳如下述），且證人黃如津、陳昱輝、徐震宇三人於警
    詢所為被告有無販賣第一級毒品海洛因之陳述，均屬證明本
    件犯罪事實存否所必要，而具有必要性無疑。
  3.證人黃如津、陳昱輝、徐震宇三人於原審審理時所為之證述
    ，就被告有無販賣第一級毒品海洛因部分，與警詢所供並非
    一致，本院審酌：(1)證人徐震宇係因施用毒品案件於95年1
    月23日為警查獲並製作警詢筆錄，證人陳昱輝係警員於通訊
    監察譯文發現其等與被告之通訊內容，而循線於95年5月1日
    在臺灣臺中看守所詢問並製作警詢筆錄；證人黃如津亦係員
    警依通訊監察譯文內容確認，而循線於95年6月6日至臺灣臺
    中看守所詢問並製作警詢筆錄。上開證人等人各因其等施用
    毒品案件遭警查獲或已受羈押，且於警詢及檢察官偵查中均
    證稱未與被告有仇怨或糾紛，衡情應無誣指必要；(2)證人黃
    如津、陳昱輝、徐震宇三人於警詢中之過程，亦無不當取供
    之情形；(3)證人黃如津、陳昱輝、徐震宇三人於警詢中之證
    述距案發日較近，當時記憶自較深刻，可立即反應所知，不
    致因時隔日久而遺忘案情，且較無來自被告或其他成員同庭
    在場之壓力而出於虛偽不實之指證，或事後串謀而故為迴護
    被告之機會。揆諸上開說明，其於警詢中所為之陳述，客觀
    上應具有較可信之特別情況，且亦為證明犯罪事實存否所必
    要，依上揭規定，其於警詢中之證言自有證據能力。
二、訊據上訴人即被告乙○○（以下稱被告）矢口否認有販賣第
    一級毒品海洛因等犯行，辯稱：我沒有販賣毒品，也沒有以
    電話和他們通話，我們有共同吸食毒品海洛因，會互相請客
    ，通聯紀錄上的電話不是我和他通話的，這通電話是我和另
    外一個朋友通話的內容，也沒有在汽車旅館交易毒品。我也
    沒有販賣毒品給陳昱輝、徐震宇，有和他們互相請客吸食毒
    品。原審判決書認定的我販賣的事實不對，地點也不對，黃
    如津的部分我是在黃如津的家裡跟他互相請的；陳昱輝的部
    分，我只有請他一次而已，是陳昱輝來我住處的時候我請他
    的；徐震宇的部分我請他一次而已，請他的時間我忘記了，
    也是來我住處的時候我請他的云云。惟查：
  (一)證人黃如津於原審審理時雖證稱：其所施用的海洛因毒品都
    是被告免費提供的，其有給被告二次錢，每次1000元，都是
    要被告幫其拿海洛因，情形均是其打電話給被告時，就請被
    告幫其拿毒品，見面時其交錢給被告，被告再將海洛因交給
    其等語（見原審卷第111至115頁）。查：證人黃如津於原審
    審理時先供陳：其有與被告一起施用毒品，其於警詢時所述
    內容是因其想說一起吸食與一起購買是一樣的意思，才會誤
    會而如此說等語；復稱：偵查中問其有沒有合資1000元去購
    買，其認為與被告合夥一起買跟一起吸食是同一個意思，其
    想說一人1000元是合夥等語，前後所述不一，即屬有疑。又
    查，證人黃如津於警詢時證稱：其有施用第一級毒品海洛因
    ，毒品均向一位綽號「阿耀」即被告乙○○之男子所購買，
    是以電話向被告購買毒品，然後相約在外面交貨，價錢為1
    小包夾鏈袋1000元，都與被告相約在他家附近之臺中縣豐原
    市○○路「楓采汽車旅館」前交貨，共計交易二次等語（見
    95年度偵字第9928號偵查卷第49、50頁）；證人黃如津於檢
    察官偵查中結證稱：「（問：你施用的毒品如何來的？）我
    曾向阿耀購買毒品，但他毒品何來，其不清楚。（問：何時
    跟他買？）印象中我大約是去年有跟他買海洛因，幾月份我
    忘記了，沒有跟他買安非他命，跟他買過二次，時間隔沒多
    久，每次都跟他買1000元，我錢先交給他，他說他去拿貨，
    回來後給我1小包，我們都在他家附近的楓采汽車旅館前面
    門口交易。（問：你都怎樣跟他買？）我打電話給他，在電
    話裡面講好說要購買多少錢，再約好地點。第二次跟他買的
    時候，就不用說價錢，他就知道我要買多少，買1000元就跟
    他說我要一張。（問：〔提示犯罪嫌疑人一覽表〕你是跟何
    人購買毒品？）編號5，他就是阿耀，我確定。」等語（見
    95年度偵字第9928號偵查卷第60、61頁），均未曾言及係請
    被告「代購」或與被告「合資購買」一事。再者，證人黃如
    津所製作之警詢筆錄及訊問筆錄，警員及檢察官當時均係直
    接詢問其有無向被告購買毒品及購買方式等語，所訊問之內
    容，均無令證人黃如津有誤認是否與被告一同施用或一同購
    買之可能。況證人黃如津於原審審理時亦證稱：其於偵查中
    問過檢察官，一同購買與跟被告購買有何不同？其才知道不
    一樣，合資購買毒品與向被告購買毒品係不同的事情等語，
    益見證人黃如津根本不可能誤認警員及檢察官之問題。由證
    人黃如津於警詢及檢察官偵查中證稱：其有向被告購買第一
    級毒品海洛因二次，不知被告毒品何來，及向被告購買海洛
    因之購買時間、地點、方式等情。足徵證人黃如津於警詢、
    檢察官偵查中所述係向被告購買毒品一事，確屬真實。是證
    人黃如津於原審審理時所稱：其係與被告一人出1000元，由
    被告跟他朋友購買毒品，其在偵查中是稱跟被告合資購買毒
    品云云，顯係事後迴護被告之詞，並無足採。足認證人黃如
    津確係向被告購買第一級毒品海洛因無誤，且被告販賣海洛
    因予證人黃如津之次數為二次，每次為1000元，被告此部分
    販賣所得共計2000元。
  (二)證人陳昱輝於原審審理時雖證稱：其未曾向被告購買毒品，
    其於警詢及檢察官偵查中所述不實在，95年5月1日製作警詢
    筆錄前，警員有大聲吼其，其會害怕，警察要其這樣講，其
    就照著講，警察並說以後出庭也要照筆錄這樣講，所以偵查
    中其才會這樣說，因為其會怕警員對其動手腳，其並無向被
    告買過毒品等語（見原審卷第117至119頁）。然查，證人陳
    昱輝係於95年5月1日，在臺灣臺中看守所內經警員詢問並製
    作警詢筆錄，而檢察官係於95年5月11日始提訊證人陳昱輝
    ，且證人陳昱輝於原審審理時亦證述：其於檢察官偵查中之
    回答，與其所製作之警詢筆錄沒有關聯，且檢察官偵查庭訊
    問時，警員並無在場，其本次入監所後，警員均未曾借提過
    等語（見原審卷第121頁）。是以證人陳昱輝於95年5月1日
    製作警詢筆錄後，警員即未曾再借提或至看守所內，就案情
    詢問證人陳昱輝，且證人陳昱輝係於95年2月18日，因施用
    毒品案件，為新社派出所之警員所查獲而遭裁定羈押，並非
    95年5月1日製作警詢筆錄之臺中縣警察局豐原分局偵查隊警
    員所查獲。且本件警員係就證人陳昱輝有無向被告購買毒品
    一事詢問，並非詢問證人陳昱輝關於其本身施用毒品之案情
    ，而證人陳昱輝於95年1月23日警詢時，即已證述有向被告
    購買毒品之情事。衡情警員自無強迫證人陳昱輝指證被告之
    必要，且證人陳昱輝亦未證述其於檢察官偵查中，有何遭受
    檢察官不當訊問之情形。又證人陳昱輝係經檢察官提訊，於
    偵查中諭知偽證罪之處罰及命具結後而為陳述，亦有證人結
    文一份附卷可參。是證人陳昱輝於檢察官偵查中既未與製作
    警詢筆錄之警員會面，經檢察官當庭告知具結義務及偽證之
    處罰，於具結後仍為與警詢相同之陳述。足認證人陳昱輝於
    原審審理時所述，應係事後迴護被告之詞，並無足採。況證
    人陳昱輝於檢察官偵查中亦證述：有向被告購買毒品之情事
    ，並詳述向被告購買毒品之次數、每次購買金額及交易方式
    、地點。又於檢察官訊問如何聯絡被告時，證稱：被告的行
    動電話開頭是0917，其都是用公用電話跟被告連絡比較多，
    只用手機跟被告連絡一、二次，其手機號碼已經忘記等語。
    復於檢察官偵查中，經告知偽證罪之處罰並命具結後，仍明
    確指認係被告販賣毒品，並供陳精神狀況還好，很清醒，其
    並無故意陷害被告等語（見95年度偵字第9928號偵查卷第26
    、27頁）。足見證人陳昱輝確有向被告購買毒品之事實，依
    證人陳昱輝於警訊所述以1000元購買1小包，以向被告購買
    約六次；於偵查中證稱前後向被告買過五至六次，一次購買
    10 00元。採最有利於被告之方式計算，應認被告販賣第一
    級毒品海洛因與證人陳昱輝之次數為五次，每次為1000元，
    被告此部分販賣所得共計5000元。
  (三)證人徐震宇於警詢及檢察官偵查中均證稱：其所施用之海洛
    因每次都向不特定人購買，本案查獲時所持有之毒品係向綽
    號「浪子」之男子以5000元購買1包，其是本件被查獲的二
    個月前由劉誠星介紹認識被告，其大約每二、三天跟被告購
    買一次，每次購買數量均以1000元至5000元計算，都是其打
    電話給被告，約好時間、地點，被告叫其過去找他碰面，碰
    面後即一手交錢一手交貨，通常都約在豐原，地點不一定，
    其都是以家裡電話或公共電話打被告0000-000000號行動電
    話，最後一次跟被告買5000元即扣案之毒品，當天其與被告
    約在臺中縣豐原市○○路上之真正好旅館，交易完後，被告
    先走掉，警察隨即上來逮捕其，0000-000000號於95年1月23
    日下16時53分13秒之通聯紀錄與譯文，是其本人與被告連絡
    之通話內容等語（見94年度他字第3308號偵查卷第13至14、
    7至8頁）。並有通訊監察譯文一份附卷可憑（見94年度他字
    第3308號偵查卷第11頁），足認證人徐震宇於警詢及檢察官
    偵查中所述為真實。證人徐震宇於原審審理時證稱：其並未
    向被告購買毒品，該通訊監察譯文內容是其想要跟被告拿，
    被告說好要過來跟其拿錢去拿，但一直等不到被告，就先跟
    另外一個人拿，其是向一名綽號「阿吉仔」之男子買毒品，
    其被抓到時在是當兵前要去抽籤，其想要好好當兵，不想讓
    部隊得人知其有這個案子，警員是依其與被告的通訊紀錄要
    其指認被告，其迫於無奈才配合指認被告等語（見原審卷第
    236至244頁）。然查，證人徐震宇係於95年2月21日入伍服
    役，此有證人徐震宇個人兵籍資料查詢結果一份在卷可憑（
    見原審卷第144頁）。而證人徐震宇係於95年1月23日，即為
    警查獲，並製作警詢筆錄，是警詢及檢察官偵查訊問均在證
    人徐震宇入伍服役前三個多星期。證人徐震宇在原審證稱：
    我被豐原憲兵隊及刑事組抓到的，我當時在當兵，‥‥我迫
    於無奈，我當時在當兵云云，核與事實不符。況證人徐震宇
    於原審審理時亦證述：入伍前憲兵隊即未曾再通其製作筆錄
    ，係於95年4、5月始再遭憲兵隊傳訊等語。而證人徐震宇為
    警查獲時並非現役軍人身分，並係由臺中縣警察局豐原分局
    警員黃俊仁在豐原憲兵隊製作警詢筆錄，且證人徐震宇於警
    詢及檢察官偵查中均未曾表明其準備入伍服役，是以警員或
    檢察官根本不可能知悉，證人徐震宇已準備入伍服役，遑論
    對證人徐震宇表示如不配合要讓其不能好好當兵等情。再者
    ，觀諸95年1月23日16時53分之通訊監察譯文內容為：「Ａ
    （即證人徐震宇，下均以Ａ代稱）：浪子，我是小雨（應係
    小宇），你人有在豐原嗎？Ｂ（即被告，下均以Ｂ代稱）：
    有啊。Ａ：我想要麻煩你幫我送東西，因為我在飯店現在沒
    有車可以走。Ｂ：你在那裡。Ａ：我在（真正好飯店）你知
    道嗎？Ｂ：我知道。Ａ：我要跟你拿（半半），還有我現在
    現金不夠，先給你3000元，明天再補你2000元。Ｂ：好啊。
    Ａ：我在（真正好飯店）等你。Ｂ：好，我大概五點會到。
    」等語（見94年度他字第3308號偵查卷第11頁），核與證人
    徐震宇在警詢所述95年1月23日當日向被告購買5000元海洛
    因之情節相符。再參諸證人徐震宇於原審審理時證稱：半半
    的意思就是半錢的一半等語，足見證人徐震宇在電話中明確
    向被說要向被告拿半錢的一半數量毒品，且因現金不足，而
    先給付3000元，另2000元於隔日再行付款甚明，並依被告所
    持有之門號0000-000000號行動電話，於95年1月23日19時7
    分16秒之通訊監察譯文所示，被告於電話中明確向他人陳述
    於當日17時的時候已與證人徐震宇見面，並說證人徐震宇已
    經拿完很久了等語，益徵被告確有於95年1月23日與證人徐
    震宇見面並已交付毒品。是證人徐震宇於原審審理時所述當
    天等不到被告，而已另行向他人購買毒品等語，顯與事實未
    合。應認證人徐震宇於警詢及檢察官偵查中所述：當日確係
    以金錢向被告購買價值5000元之海洛因毒品等語，始為實在
    。證人徐震宇於原審審理時所證證述之情節，與事實不符，
    顯係迴護被告之詞，不足憑採。被告所辯其並未販賣海洛因
    給證人徐震宇云云，亦係事後卸責之詞，並無可採。又依證
    人徐震宇於警詢所述，其約每二至三天向被告購買毒品，至
    被查獲時大約已向被告購買二個月，每次1000元至5000元不
    等等語，基於罪疑唯輕之原則，除依前開通訊監察譯文所示
    ，證人徐震宇於95年1月23日向被告購買5000元之該次外（
    該次僅交付3000元，尚欠2000元），應認證人徐震宇自94
    年12月初起，至被警查獲之前，以每三天向被告購買一次，
    每次1包1000元計算，被告販賣海洛因予證人徐震宇之次數
    為十七次（94年12月共十次，95年1月共七次）。被告販賣
    第一級毒品海洛因予徐震宇所得共計2萬元（另有2000元欠
    款尚未取得）。
  (四)按證人之陳述有部分前後不符，或相互間有所歧異時，究竟
    何者為可採，法院仍得本其自由心證予以斟酌，非謂一有不
    符或矛盾，即應認其全部均為不可採信（最高法院74年台上
    字第1599號判例參照）。綜上所述，證人黃如津、陳昱輝、
    徐震宇於警詢、偵查中對於向被告購買毒品海洛因之情節供
    述甚詳，雖嗣後於原審審理時否認曾向被告購買海洛因，但
    證人黃如津仍於原審證述：曾請被告幫其拿海洛因，有給被
    告二次錢，每次1000元等語。證人徐震宇仍於原審證稱：上
    開該通訊監察譯文內容是其想要跟被告拿，被告說好要過來
    跟其拿錢去拿等語；另稱：一直等不到被告，就先跟另外一
    個人拿等語。可見證人黃如津、徐震宇於原審仍供出「曾交
    付被告二次、每次1000元而取得海洛因」、「要以金錢向被
    告拿毒品」等情節，僅不過將其情節轉化為「請被告幫忙拿
    」、「等不到被告另向他人購買」。堪認證人黃如津、陳昱
    輝、徐震宇於警詢、偵查所述應與事實相符，其等於原審翻
    異其詞，無非係避重就輕、迴護被告之詞，均難採被告有利
    之證明。此外，復有照片13張、通訊監察譯文等件附卷，可
    資佐證。又扣案如附表二編號1所示之海洛因2包，共計淨重
    9.21公克（空包裝總重1.18公克），經送法務部調查局以氣
    相層析質譜儀分析鑑定結果，均含有第一級毒品海洛因成分
    ，純度6.06%，純質淨重0.56公克，有法務部調查局95年8月
    3日調科壹字第120018280號鑑定通知書一份在卷可稽（見原
    審卷第82頁）。且依證人黃如津、陳昱輝、徐震宇等人之證
    述及通訊監察譯文資料，既顯示被告對於販賣毒品之價格、
    數量均詳細掌握，且錙銖必較，足認其應有以工具秤量及分
    裝出售之情形。按第一級毒品海洛因，為政府大力查禁之物
    ，量微價高，來源取得不易。而販賣第一級毒品之法定本刑
    為死刑或無期徒刑，以施用毒品之人，斷無不知之理。因此
    ，販入毒品之後，苟再將之賣出，若非有利可圖，應不致甘
    冒干犯重典之危險。以被告與證人黃如津、陳昱輝、徐震宇
    間，均有金錢交易之情形，參照被告為警查獲時，尚扣得如
    附表二編號二、三所示之電子秤1台、夾鏈袋1包，此乃販賣
    毒品者，慣常使用之秤量及分裝工具。而被告於警訊時供稱
    ：警員於95年4月28日20時許，在其住處查扣之分裝袋1包、
    電子磅秤1台、摩托羅拉及OKWAP行動電話各1支，擦槍工具1
    組，均是其所有。0000-000000、0000-000000是其本人申設
    使用，行動電話門號0000-000000是「小黑」之男子交付予
    其使用等情（見豐警偵字第0950002674號卷第8頁）。參照
    卷附之通訊監察作業譯文報告表所示：被告使用之0000-000
    000號行動電話，與其他人通話內容，亦有多處談論毒品數
    量、價格等情形。佐以證人黃如津、陳昱輝、徐震宇於警詢
    及偵查中之證述，足認被告確有意圖營利而販賣第一級毒品
    海洛因之行為，是被告所辯，係互相請客或共同吸食海洛因
    云云，顯非事實。至於證人陳昱輝所稱：是用公用電話跟被
    告連絡比較多，只用手機跟被告連絡一、二次，其手機號碼
    已經忘記等語；證人黃如津於偵查中供稱：其行動電話門號
    係0000-000000號，但並未供稱該門號之持用時間、或係以
    該門號與被告聯絡等語（見94年度他字第3308號偵查卷第7
    頁）。然查證人陳昱輝既係以公共電話，或忘記號碼之行動
    電話門號與被告聯絡，證人黃如津迄未證述係以門號0000-0
    00000號行動電話與被告聯絡，雖不能由卷附通訊監察資料
    中，明確指出何者係證人陳昱輝與被告之通聯、何者係證人
    黃如津與被告之通聯，亦難採為有利被告之論據。綜上所述
    ，被告所辯，顯係事後卸責之詞，不足採信，本件事證明確
    ，被告犯行堪以認定。
三、比較新舊法部分：
  (一)查毒品危害防制條例第4條第1項，法定刑中得併科罰金刑，
    而94年2月2日修正公布之刑法，業於95年7月1日施行，刑法
    第33條第5款關於罰金之規定，已修正為：「罰金：新台幣
    一千元以上，以百元計算。」與修正前：「罰金：（銀元）
    一元以上。」之規定相較，修正後關於罰金刑之法定範圍顯
    已提高，應以修正前之規定有利於行為人，被告行為後法律
    有變更，應依修正後刑法第2條第1項前段之規定，適用行為
    時之法律，即修正前刑法第33條第5款有關罰金之規定。被
    告行為後法律有變更，應適用行為時即修正前之規定處斷。
  (二)修正後刑法已刪除第56條連續犯之規定，此刪除雖非犯罪構
    成要件之變更，但顯已影響行為人刑罰之法律效果，自屬法
    律有變更，依修正後刑法第2條第1項規定，比較新、舊法結
    果，仍應適用較有利於行為人之行為時法律即舊法論以連續
    犯（最高法院95年第八次刑事庭會議決議參照）。被告行為
    後法律有變更，應適用行為時即修正前之規定處斷。
四、核被告所為，係犯毒品危害防制條例第四條第1項之販賣第
    一級毒品罪，被告販賣前後持有第一級毒品海洛因之低度行
    為，已為販賣之高度行為所吸收，不另論罪。被告多次販賣
    第一級毒品之犯行，時間緊接，所犯係構成要件相同之罪，
    顯係基於概括之犯意反覆為之，依修正施行前刑法第56條連
    續犯之規定，論以一罪，除法定刑中死刑、無期徒刑部分依
    法不得加重外，僅就併科罰金部分加重其刑。被告意圖營利
    而販賣第一級毒品海洛因，戕害國民健康、助長施用毒品惡
    習，其行為固屬非是，然其販賣海洛因之次數合計二十五次
    ，每次販賣之數量不多，販賣海洛因之獲利合計僅2萬7000
    元，犯罪所得並非甚鉅，其惡性與犯罪情節較諸大量走私進
    口或大宗販賣毒品之上游毒販有重大差異，本院衡酌被告之
    犯罪情狀，認被告就所犯販賣第一級毒品之犯行，情輕法重
    ，縱量處法定最低本刑無期徒刑，猶嫌過苛，在客觀上仍足
    以引起一般人同情，爰依刑法第59條規定酌量減輕其刑（修
    正後刑法第59條之規定，為法院就酌減審認標準見解之明文
    化，非屬法律之變更，不生比較適用之問題）。原審以被告
    犯罪事證明確，予以論罪科刑，固非無見，惟查：原審認被
    告上開販賣第一級毒品犯行，曾以行動電話門號0000-00000
    0號，作為聯絡販毒之工具，但依卷附之通訊監察譯文，僅
    足證明證人徐震宇曾與被告持用之0000-000000號行動電話
    聯絡購買海洛因；證人陳昱輝曾與被告持用0917開頭之行動
    電話門號聯絡，尚難證明行動電話門號0000-000000號，曾
    作為與證人黃如津、陳昱輝、徐震宇聯絡作為販毒之用，原
    審此部分認定事實，尚有違誤；又本件查無證據足以證明扣
    案之含電話號碼0000-000000號SIM卡一張之OKWAP牌行動電
    話1支，與販賣毒品之犯罪有何關聯，原審亦未認定與此行
    動電話門號有關之犯罪事實，卻誤予宣告沒收。被告上訴否
    認犯罪，雖無可取，惟原判決此部分既有可議之處，仍屬無
    可維持，應由本院將原判決關於販賣第一級毒品部分，予以
    撤銷改判。爰審酌被告之素行、犯罪之動機、目的係為得一
    己之利、販賣毒品海洛因之期間、次數、販賣毒品海洛因之
    所得財物、販賣毒品海洛因流通毒品之管道對社會治安、經
    濟所生危害，及犯罪後之態度，公訴人雖具體求刑被告應執
    行有期徒刑二十年，然因被告所犯販賣毒品次數為二十五次
    、所得僅2萬7000元等一切情狀，量處如主文第二項所示之
    刑。
五、扣案如附表二編號1所示之物除，包裝袋外，為查獲之毒品
    ，有鑑定書在卷可憑，應依毒品危害防制條例第18條第1項
    前段規定，宣告沒收銷燬之；附表二編號1之包裝袋2個為被
    告所有供其包裝販賣之毒品犯罪所用，扣案如附表二編號2
    、3所示之電子秤1台、夾鏈袋1包，分別為供被告秤量分裝
    以販賣第一級毒品所用之物，業據本院認定，均應依毒品危
    害防制條例第19條第1項之規定，宣告沒收。如附表一所示
    被告販賣第一級毒品之所得共計2萬7千元（均未扣案），應
    依毒品危害防制條例第19條第1項規定，宣告沒收，如全部
    或一部不能沒收時，應以被告之財產抵償之。至於扣案如附
    表三所示之物，摩托羅拉、OKWAP行動電話各1支，被告雖供
    承係其所有，然於95年5月1日被警查獲時，已距其最後一次
    販賣毒品之95年1月23日，有三個多月之久，又無積極證據
    足以證明該2支行動電話（按係指手機，而非門號），曾供
    被告販賣毒品之用；又扣案之行動電話門號SIM卡，依國內
    電信公司出租門號與客戶使用之情形以觀，SIM卡非屬租用
    人所有，即難認係被告所有之物，均不予宣告沒收，附此敘
    明。
據上論結，應依刑事訴訟法第369條第1項前段、第364條、第299
條第1項前段，毒品危害防制條例第4條第1項、第18條第1項前段
、第19條第1項，修正後法第2條第1項前段、第59條、修正前刑
法第56條，判決如主文。
本案經檢察官甲○○到庭執行職務。
中　　華　　民　　國　　96　　年　　12　　月　　31　　日
            刑事第十一庭  審判長法　官  陳  朱  貴
                                法　官  何  志  通
                                法　官  郭  同  奇
上列正本證明與原本無異。
如不服本判決與於收受送達後十日內向本院提出上訴書狀，其未
敘述上訴之理由者並得於提起上訴後十日內向本院補提理由書 (
均須按他造當事人之人數附繕本)。
                                書記官  康  孝  慈
中　　華　　民　　國　　97　　年　 　1　　月　 　2　　日
附錄論罪科刑法條
毒品危害防制條例第4條第1項：
製造、運輸、販賣第一級毒品者，處死刑或無期徒刑；處無期徒
刑者，得併科新臺幣一千萬元以下罰金。
附表一：
┌──┬────┬─────────────┬───────┬─────┐
│編號│販賣對象│販賣時間、地點            │販賣數量、價格│ 所得財物 │
│    │        │                          │、次數        │          │
├──┼────┼─────────────┼───────┼─────┤
│1   │黃如津  │94年期間，二次均在臺中縣豐│1包1000元之海 │總計2000元│
│    │        │原市○○路「楓采汽車旅館」│洛因，共二次。│          │
│    │        │前。                      │              │          │
├──┼────┼─────────────┼───────┼─────┤
│2   │陳昱輝  │94年12月某日起至95年1月農 │1包1000元之海 │總計5000元│
│    │        │曆過年前，共購買五次（在臺│洛因，共五次。│          │
│    │        │中縣豐原市詳細地址不明之地│              │          │
│    │        │點）。                    │              │          │
├──┼────┼─────────────┼───────┼─────┤
│3   │徐震宇  │自94年12月初某日起至95年1 │(1)1包1000元之 │總計2萬元 │
│    │        │月23日止共十八次（約每三天│  海洛因（第一│（第十八次│
│    │        │向乙○○購買一次，除最後一│  次至第十七次│交易徐震宇│
│    │        │次係購買5000元外，其餘七次│  ）。        │僅先交付30│
│    │        │均係購買1000元）（除最後一│(2)5000元之海洛│00元，尚欠│
│    │        │次在臺中縣豐原市○○路上「│  因（95年1月2│乙○○2000│
│    │        │真正好旅館」交易外，其餘均│  3日第十八次 │元未付，即│
│    │        │在臺中縣豐原市詳細地址不明│  ）。        │遭警查獲）│
│    │        │地點交易）。              │              │          │
├──┴────┴─────────────┴───────┴─────┤
│販賣第一級毒品所得共計：2萬7000元                                     │
└───────────────────────────────────┘
附表二：
1.海洛因2包，共計淨重9.21公克；包裝袋2個，總重1.18公克。
2.電子秤1台（供被告販賣第一級毒品所用）。
3.夾鏈袋1包（供被告販賣第一級毒品所用）。
附表三：
1.MOTOROLA V60i行動電話一支。
2.OKWAP牌行動電話一支（含門號0000-000000號SIM卡1張）。
3.中華電信SIM卡1張（LKE047D057758號）。
4.和信電信SIM卡1張（0000000000000號）。
